臺灣新北地方法院刑事裁定
111年度毒聲更二字第3號
聲  請  人  臺灣新北地方檢察署檢察官
被      告  陳柏軍

                    籍設新北市○○區○○○路0段000號（新北○○○○○○○○）

上列被告因違反毒品危害防制條例案件（110年度毒偵字第504號
），經檢察官聲請送強制戒治（110年度聲戒字第245號），本院
前於民國110年10月29日以110年度毒聲字第2305號裁定送強制戒
治後，被告不服提起抗告，由臺灣高等法院以110年度毒抗字第1
645號裁定撤銷發回，本院於民國111年3月17日以110年度毒聲更
一字第16號裁定聲請駁回後，聲請人不服提起抗告，由臺灣高等
法院以111年度毒抗字第356號裁定撤銷發回，本院裁定如下：
    主  文
甲○○令入戒治處所強制戒治，其期間為陸個月以上，至無繼續強
制戒治之必要為止，但最長不得逾壹年。
　　理  由
一、聲請意旨略以：被告甲○○前因施用第二級毒品案件，經本院
    以110年度毒聲字第898號裁定送觀察、勒戒後，認有繼續施
    用毒品之傾向，有法務部○○○○○○○○民國110年10月21日北所
    衛字第11013005430號函所附有無繼續施用毒品傾向證明書1
    份附卷可稽，爰依毒品危害防制條例第20條第2項之規定，
    聲請裁定令入戒治處所施以強制戒治等語。
二、按觀察、勒戒後，檢察官或少年法院（地方法院少年法庭）
    依據勒戒處所之陳報，認受觀察、勒戒人有繼續施用毒品傾
    向者，檢察官應聲請法院裁定或由少年法院（地方法院少年
    法庭）裁定令入戒治處所強制戒治，其期間為6個月以上，
    至無繼續強制戒治之必要為止，但最長不得逾1年，毒品危
    害防制條例第20條第2項後段定有明文。又按觀察、勒戒及
    強制戒治之執行，另以法律定之，毒品危害防制條例第29條
    定有明文。是觀察勒戒處分執行條例依此授權而制定，依觀
    察勒戒處分執行條例第8條第1項規定，受觀察、勒戒人有無
    繼續施用毒品之傾向，係由醫師研判，則有無繼續施用毒品
    傾向評估標準，經法務部、衛生福利部依此邀集專業團體與
    學者專家制定，就此等評估標準，上開法規既已授權執行機
    關依其專業制定，法院原則上自應尊重此等評估標準。
三、經查：
  ㈠被告甲○○前因施用第二級毒品案件，經依本院110年度毒聲字
    第898號裁定送觀察、勒戒後，該勒戒處所評分結果，其前
    科記錄與行為表現得21分（靜態因子：毒品犯罪相關司法紀
    錄4筆，上限10分，首次毒品犯罪年齡21-30歲，5分，其他
    犯罪相關紀錄3筆，6分），臨床評估得37分（靜態因子：安
    非他命、K他命之多重毒品濫用，10分，有菸及檳榔濫用，4
    分，使用超過1年，10分；動態因子：有焦慮症、智障，10
    分，臨床綜合評估偏輕度，3分），社會穩定度得5分（靜態
    因子：有家人藥物濫用，5分），合計63分（靜態因子小計5
    0分、動態因子小計13分），綜合判斷為「有繼續施用毒品
    傾向」，此有上開裁定書、臺灣高等法院被告前案紀錄表及
    法務部○○○○○○○○110年10月21日北所衛字第11013005430號函
    檢附之有無繼續施用毒品傾向證明書、有無繼續施用毒品傾
    向評估標準紀錄表各1份附卷可稽，先予敘明。
　㈡又受觀察、勒戒人有無繼續施用毒品之傾向，係由醫師研判
    ，則有無繼續施用毒品傾向評估標準，法務部、衛生福利部
    依此邀集專業團體與學者專家制定，該評估標準，係以毒品
    犯罪相關司法紀錄、首次毒品犯罪年齡、其他犯罪相關紀錄
    、入所時尿液毒品檢驗、所內行為表現、物質使用行為、合
    法物質濫用、使用方式、使用年數、精神疾病共病（含反社
    會人權）、臨床綜合評估（含病識感、動機、態度、就醫意
    願）、工作、家庭等靜態因子、動態因子綜合評估，既有客
    觀依據，亦參酌專業判斷，且適用於每一位受觀察、勒戒人
    ，具一致性、普遍性、客觀性，則就此等評估標準，上開法
    規既已授權執行機關依其專業制定，法院原則上自應尊重此
    等評估標準，更何況以犯罪紀錄較多者，本可作為對刑罰反
    應力較為薄弱之象徵，以之作為衡量有無繼續施用毒品傾向
    之靜態因子之一，並非毫無正當合理之關連。查上開評估標
    準中有關臨床綜合評估判斷認定之標準，前經臺灣高等法院
    （110年度毒抗字第1645號案件）就此函詢法務部○○○○○○○○
    結果，已說明有關臨床綜合評估（含病識感、動機、態度、
    就醫意願）是由精神醫療團隊參考個案所有資料及其他相關
    資料，包含問診治療活動及資料收集時所表現之合作態度、
    情緒狀況、病識感等做綜合判斷，經2位特約精神專科醫師
    臨床評估後判定等語（見臺灣高等法院110年度毒抗字第164
    5號卷第45至46頁）。是上開臨床綜合評估，並非僅以被告
    入勒戒處所時之現況評估做判斷，而是依據問診治療活動以
    及資料蒐集等綜合判斷，且依卷附被告入勒戒所時基本資料
    表所載之內容（見臺灣高等法院110年度毒抗字第1645號卷
    第47至48頁），亦有就被告前科資料、疾病史、毒品使用史
    、現況評估、社會功能、支持系統等各項目進行調查。是上
    開評估內容，已依照法務部因應毒品危害防制條例之修正意
    旨及109年11月18日最高法院刑事大法庭109年台上大字第38
    26號之裁定標準，據以為評估判斷認定，由形式上觀察，檢
    察官據以認定被告有繼續施用毒品傾向而聲請令被告入戒治
    處所施以強制戒治，並無擅斷或濫權等明顯不當之情事。
　㈢綜上，經核聲請人之聲請於法並無不合，爰依毒品危害防制
    條例第20條第2項後段，裁定如主文。
中　　華　　民　　國　 111  　年　　6 　　月　　17　　日
                  刑事第六庭  法　官  葉逸如
以上正本證明與原本無異。
如不服本裁定，應於裁定送達後5日內敘明抗告理由，向本院提
出抗告狀。
                              書記官  邱瀚群
中　　華　　民　　國　　111 　年　　6 　　月　　17　　日